臺灣桃園地方法院刑事判決
110年度金訴字第190號
公  訴  人  臺灣桃園地方檢察署檢察官
被      告  林威宇




上列被告因詐欺等案件，經檢察官提起公訴（110年度偵緝字第1
089號、110年度偵緝字第1090號），本院判決如下：
    主  文
甲○○共同犯洗錢防制法第十四條第一項之洗錢罪，處有期徒刑伍
月，併科罰金新臺幣壹萬元，罰金如易服勞役，以新臺幣壹仟元
折算壹日。
    事  實
一、甲○○已預見將金融帳戶提供身分不詳之人匯款並協助取款，
    可能與詐欺犯罪密切相關，且可經由取款及轉交之過程，隱
    藏犯罪所得之去向，製造金流斷點，仍意圖為自己不法之所
    有，基於詐欺取財及洗錢之不確定故意，與某身分不詳自稱
    「小K」之成年人，形成共同犯罪之意思聯絡，於民國109年
    8月間，將附表一所示合作金庫銀行帳戶之帳號，告知該身
    分不詳之成年人，而出借帳戶供匯款。該身分不詳之成年人
    再透過「英雄聯盟」網路遊戲結識丁○○，以附表一所示之方
    式對丁○○施用詐術，致丁○○陷於錯誤而為附表一所示之匯款
    ，因而受有損害。甲○○再依該身分不詳之成年人之指示，於
    附表一所示款項匯入之同日，透過自動櫃員機將款項領出後
    ，交予該身分不詳之成年人，以此方式掩飾詐欺所得之去向
    。
二、案經丁○○訴由桃園市政府警察局桃園分局移送臺灣桃園地方
    檢察署檢察官偵查起訴。
    理  由
壹、證據能力部分：
一、本判決所引用被告以外之人於審判外所為之陳述，被告甲○○
    於本院準備程序時明示同意其證據能力。審酌上開陳述作成
    之情況，均符合法律規定，並無顯不可信之情形，認屬適當
    ，依刑事訴訟法第159條之5第1項之規定，有證據能力。
二、其餘經本判決援引之證據，被告均未爭執其證據能力，且核
    無公務員違法取證之情形，又與本案犯罪事實之認定具關聯
    性，並經本院於審判期日，踐行證據調查之法定程序，應認
    均有證據能力。
貳、實體部分：
一、被告於本院審理中，雖承認提供帳戶予「小K」供匯款使用
    ，再透過自動櫃員機領款並轉交「小K」，惟否認有詐欺取
    財及洗錢犯行，辯稱：「小K」是我在網咖認識的朋友，他
    說有人要匯錢給他，要向我借帳戶，我就借給他並幫他領出
    來，我沒有想過這些錢可能與詐欺犯罪有關等語。
二、經查：
　㈠被告於109年8月間，將附表一所示合作金庫銀行帳戶之帳號
    ，告知真實身分不詳綽號「小K」之人，而出借帳戶供匯款
    ，再依「小K」之指示，於附表一所示款項匯入之同日，透
    過自動櫃員機將款項領出後交付「小K」等情，為被告所承
    認，並有合作金庫銀行帳戶開戶資料及歷史交易明細在卷可
    稽（見偵33818卷第29-31頁）。另某身分不詳之人透過「英
    雄聯盟」網路遊戲結識告訴人丁○○，以附表一所示之方式對
    告訴人施用詐術，致告訴人陷於錯誤，而為附表一所示之匯
    款，則據告訴人於警詢指訴明確（見偵33818卷第13-15頁，
    偵2891卷第25-28頁），並有轉帳交易明細擷圖、合作金庫
    銀行帳戶歷史交易明細、通訊軟體對話紀錄附卷足憑（見偵
    33818卷第25頁、第31頁，偵2891卷第62-63頁、第65頁、第
    67-107頁）。由上可知，告訴人因受詐欺而陷於錯誤，將附
    表一所示之款項匯入被告之合作金庫銀行帳戶，並由被告領
    取後交付「小K」。堪認被告領取之款項均為詐欺犯罪之贓
    款，因轉交「小K」而使其去向陷於不明。
　㈡被告於本院訊問時供稱：我與「小K」是在網咖認識的，我不
    知道他的本名，只知道「小K」的IG帳號，我沒有他的電話
    ，也不知道他住在哪裡；我有試著在IG上聯絡他，但是都沒
    有回應，現在已經找不到他；我們曾經互動就是在網咖，是
    各玩各的電腦等語（見本院金訴卷第53頁、第139-141頁）
    。足見被告在網咖認識「小K」，平時互動僅是在網咖各自
    使用電腦，除有「小K」之IG帳號外，並無其他聯絡方式，
    亦不知悉「小K」之真實姓名。堪認被告與「小K」並無特別
    交情，認識程度甚低，亦無深入互動，彼此信賴基礎薄弱。
　㈢又現今社會上常見利用人頭帳戶從事詐欺犯罪，迭經媒體報
    導，政府機關及各金融機構亦不斷呼籲民眾應謹慎控管帳戶
    ，切勿出賣或交付，以免淪為詐騙者之工具。依一般人之社
    會經驗，若遇他人非有正當理由而捨以自己名義申請帳戶，
    反向他人借用金融帳戶，應可預見該帳戶可能會供作詐欺等
    不法目的使用。被告於本案行為時係29歲，為智識能力正常
    成年人，並有使用金融帳戶之經驗，對此難推諉不知。況且
    ，被告前於102年間，因提供中華郵政帳戶供他人使用，經
    本院以102年度審簡字第12號判處有期徒刑4月並宣告緩刑2
    年確定，有臺灣高等法院被告前案紀錄表及本院判決書在卷
    可憑（見本院金訴卷第15頁、第45-48頁）。故依一般社會
    通念及被告之經驗，被告應可預見其任意提供帳戶供不熟識
    之人匯款，可能淪為詐欺取財犯罪之人頭帳戶，匯入之款項
    即為犯罪贓款。從而，應認被告出借合作金庫銀行帳戶予「
    小K」時，已預見可能遭用於詐欺取財之犯罪。
三、被告雖提出前述答辯，惟查：
　㈠向金融機構申請開設帳戶並無特殊資格限制，一般民眾皆可
    利用存入最低開戶金額之方式，在銀行或郵局等金融機構申
    請開設存款帳戶，並無任何困難，此為周知之事實，故金融
    帳戶實為現今社會上甚為普遍且易於自行申辦取得之理財工
    具。因此，一般人若突然遭不熟識之人借用帳戶，衡情主觀
    上應會產生疑惑及警覺。被告於本院訊問時供稱：我幫「小
    K」領款3次的理由都不一樣，第1次是他的老闆要匯薪水給
    他；第2次是有人要還他錢；第3次是要賣手機，向我借帳戶
    給買家匯款等語（見本院金訴卷第52頁）。可見綽號「小K
    」之人經常使用金融帳戶，衡情應可自行申辦取得，否則每
    當有使用需求時，均需向他人借用，徒增困擾及不便，亦未
    必能及時覓得可借用之帳戶。
　㈡再者，被告與「小K」並無特殊交情及信賴關係，除有彼此之
    IG帳號外，平時僅能在特定網咖碰面，若被告收受匯款後拒
    不提領或於提領後伺機逃匿，並從此斷絕往來及聯繫，「小
    K」將完全無法向被告追回款項而無端遭受財產損失。因此
    ，自「小K」之立場而言，若有合法之款項匯入而臨時需借
    用金融帳戶，衡情會尋求親屬或較為熟識之友人協助，當不
    至於委託毫無交情及信賴基礎之被告代為取款。故被告所辯
    借用帳戶之情節，實有悖於常情，不足採信。
四、綜上所述，被告已預見匯入其合作金庫銀行帳戶之款項，可
    能涉及不法且與詐欺犯罪有關，仍出借帳戶供匯款，並於款
    項匯入後提領轉交「小K」，而使其去向陷於不明，顯已容
    任詐欺取財及製造金流斷點之結果發生，而具備不確定故意
    。
五、本案並無事證顯示參與犯罪之成員含有兒童或少年，基於有
    疑唯利於被告之法理，應認為成年人。另現今詐欺犯罪固不
    乏以集團方式實施，惟依被告所述，其均是與綽號「小K」
    之人聯繫，卷內無證據證明本案為集團式犯罪。再者，被告
    之友人丙○○雖亦有提供金融帳戶供告訴人匯款，惟不能證明
    被告知情（詳下述不另為無罪諭知部分）。從而，本案無證
    據證明被告知悉參與犯罪之人數達3人以上，應僅該當於普
    通詐欺取財之犯罪故意。從而，本案事證明確，被告之犯行
    堪以認定，應依法論罪科刑。
六、論罪科刑：
　㈠法律適用之說明：
    按洗錢防制法第2條第2款、第3條第2款規定，掩飾或隱匿刑
    法第339條犯罪所得之本質、來源、去向、所在、所有權、
    處分權或其他權益者，即構成洗錢行為。本案告訴人將款項
    匯入被告之合作金庫銀行帳戶後，被告再依指示領出並轉交
    綽號「小K」之人，而使詐欺之犯罪所得去向陷於不明，達
    到掩飾犯罪所得之目的。故被告提供帳戶及提領之行為，即
    屬洗錢防制法所規範之洗錢行為。
  ㈡罪名：
  ⒈被告所為，犯洗錢防制法第14條第1項之洗錢罪、刑法第339
    條第1項之詐欺取財罪。
  ⒉起訴書認被告犯洗錢防制法第14條第1項之洗錢罪及刑法第33
    9條之4第1項第2款之3人以上共同詐欺取財罪，並均屬刑法
    第30條第1項所稱幫助犯，業經檢察官當庭更正論以正犯（
    見本院金訴卷第142頁）。另被告於本案之認知，僅該當於
    普通詐欺取財之犯罪故意，已如前述（見貳、五），自不能
    論以3人以上共同詐欺取財罪，惟二者之基本事實同一，並
    經本院告知罪名，故依法變更起訴法條。
  ㈢共同正犯：
　　被告與某身分不詳綽號「小K」之成年人，就本案所犯詐欺
    取財罪及洗錢罪，有犯意聯絡及行為分擔，應論以共同正犯
    。
  ㈣罪數：
　　被告於本案提供帳戶供匯款及提領共計3次，其提供之對象
    單一，且時空密接，致同一被害人受有損害，應認係基於單
    一詐欺取財及洗錢之犯意所為接續行為。又被告所犯詐欺取
    財罪及洗錢罪之行為重疊，應論以一行為侵害數法益而構成
    數罪名之想像競合犯，依刑法第55條前段規定，從一重之洗
    錢罪處斷。
  ㈤科刑：
　　審酌被告前犯幫助詐欺取財罪，經本院判處有期徒刑並宣告
    緩刑而予自新機會，被告卻未知所警惕，又再犯本案之罪。
    且被告所為，使他人得以遂行詐欺取財犯罪並藉此掩飾犯罪
    所得去向，非但造成被害人受有財產上之重大損害，更助長
    詐騙歪風，嚴重破壞社會秩序，兼衡被告參與犯罪之程度、
    犯後態度、智識能力及生活狀況等一切情狀，量處如主文所
    示之刑，並諭知罰金易服勞役之折算標準。
七、不另為無罪諭知部分：
　㈠公訴意旨略以：被告於109年8月9日凌晨5時43分前之某時，
    在桃園市○○區○○路0號「大聯盟網咖」，向丙○○取得中華郵
    政股份有限公司帳戶（帳號：00000000000000號，戶名：丙○○）之提款卡及密碼後，交予某身分不詳之人使用。嗣某身
    分不詳之人透過「英雄聯盟」網路遊戲結識告訴人，並對告
    訴人施用詐術，致告訴人陷於錯誤而為附表二所示之匯款。
    因認被告涉有刑法第339條之4第1項第2款之加重詐欺取財及
    洗錢防制法第14條第1項之一般洗錢罪嫌等語。
　㈡經查：
　⒈某身分不詳之人透過「英雄聯盟」網路遊戲結識告訴人，以
    附表二所示之方式對告訴人施用詐術，致告訴人陷於錯誤，
    而為附表二所示之匯款，此據告訴人於警詢指訴明確（見偵
    2891卷第25-28頁），並有轉帳交易明細擷圖、中華郵政帳
    戶客戶資料及歷史交易清單在卷可參（見偵2891卷第59頁、
    第109-111頁）。堪認告訴人於本案受詐騙，除匯款至被告
    之合作金庫銀行帳戶外，尚有匯款至丙○○名下之中華郵政帳
    戶。
　⒉惟被告於偵查及本院審理中，均否認有向丙○○取得中華郵政
    帳戶，辯稱：丙○○也認識「小K」，我當下不知道「小K」也
    有向丙○○借帳戶，丙○○是出事後才來找我，他說他有將帳戶
    借給「小K」等語（見偵緝1089卷第45-46頁、本院金訴卷第
    54頁、第141頁）。而丙○○於警詢時雖供稱：109年8月9日，
    甲○○在網咖向我借帳戶，我就將中華郵政帳戶的提款卡及密
    碼借給他等語（見偵2891卷第8頁），惟於偵訊時具結後證
    稱：我是在網咖將帳戶借給綽號「小K」之人，他說他要領
    薪資，但沒有帶提款卡，所以向我借用帳戶；後來我是到隔
    壁超商將匯入的8,000元領出來交給「小K」；當時只有我及
    「小K」在場，甲○○不在場等語（見偵2891卷第190頁）。可
    見丙○○於警詢及偵訊之供述並不一致，且於偵查中得知虛偽
    陳述可能受偽證之處罰而具結後，即證稱係出借帳戶予「小
    K」。此外，卷內並無其他事證足以補強丙○○於警詢之指訴
    ，故尚難逕為採信。
　⒊綜上，丙○○於偵查中所為證述，有前後不一致之瑕疵，且所
    為不利被告之指述，又無其他事證可補強其可信性，即不能
    證明係被告將丙○○之中華郵政帳戶交付「小K」使用，亦無
    法證明被告事前已知悉丙○○提供帳戶而共同參與本案犯罪，
    自無法認定附表二所示之匯款與被告有關，應認此部分犯罪
    嫌疑尚有不足。惟公訴意旨認此部分與前開成立犯罪之部分
    為一罪關係，故不另為無罪諭知。
八、沒收部分：
　　本案無事證顯示被告提供帳戶獲有報酬或其他利益，另被告
    提領之款項並非被告所有，即無從依刑法第38條之1第1項前
    段或洗錢防制法第18條第1項規定沒收，附此敘明。
據上論斷，應依刑事訴訟法第299條第1項前段、第300條，判決
如主文。
本案經檢察官乙○○提起公訴，檢察官周彤芬到庭執行職務。
中　　華　　民　　國　　111 　年　　5 　　月　　 3　　日
                  刑事第四庭  審判長法  官  黃柏嘉
　　　　　　　　　
　　　　　　　　　                  法  官  陳韋如
　　　　　　　　　
                　　　　　　　　　  法　官　涂偉俊　　
以上正本證明與原本無異。
如不服本判決應於收受判決後20日內向本院提出上訴書狀，並應
敘述具體理由。其未敘述上訴理由者，應於上訴期間屆滿後20日
內向本院補提理由書(均須按他造當事人之人數附繕本)「切勿逕
送上級法院」。 

　　　　　　　　　　　　　　　     書記官　余玫萱　　　　　　　　　　　　　　　　　　
中　　華　　民　　國　　111 　年　　5 　　月　　3 　　日



附錄所犯法條：
中華民國刑法第339條
（普通詐欺罪）
意圖為自己或第三人不法之所有，以詐術使人將本人或第三人之
物交付者，處5年以下有期徒刑、拘役或科或併科50萬元以下罰
金。
以前項方法得財產上不法之利益或使第三人得之者，亦同。
前二項之未遂犯罰之。
洗錢防制法第14條
有第二條各款所列洗錢行為者，處7年以下有期徒刑，併科新臺
幣5百萬元以下罰金。
前項之未遂犯罰之。
前二項情形，不得科以超過其特定犯罪所定最重本刑之刑。
附表一：
編號 詐騙手法 被害人帳戶 匯款時間 匯入帳戶 匯入金額 （新臺幣） 1 於109年8月12日，向丁○○佯稱：有意出售筆電等語，致丁○○陷於錯誤而允為購買，並依指示匯款。 永豐銀行帳戶 帳號： 00000000000000 109年8月13日 晚間11時20分 合作金庫銀行帳戶 帳號：0000000000000 戶名：甲○○ 2萬8,000元 2 於109年8月15日，向丁○○佯稱：需借款維修手機等語，致丁○○陷於錯誤，而依指示匯款。 同上 109年8月15日 凌晨2時7分許 同上 6,000元 3 於109年8月16日，向丁○○佯稱：需借款周轉等語，致丁○○陷於錯誤，而依指示匯款。 同上 109年8月16日 晚間9時55分 同上 1萬6,015元 
附表二：
編號 詐騙手法 被害人帳戶 匯款時間 匯入之帳戶 匯入金額 （新臺幣） 1  於109年8月9日，向丁○○佯稱：需借款周轉等語，致丁○○陷於錯誤，而依指示匯款。 台新銀行帳戶 帳號： 00000000000000 109年8月9日 凌晨5時43分 中華郵政帳戶 帳號：00000000000000 戶名：丙○○ 8,000元